【裁判字號】    96,簡上,46
【裁判日期】    970331
【裁判案由】    損害賠償
【裁判全文】
臺灣花蓮地方法院民事判決              96年度簡上字第46號
上  訴  人  甲○○
訴訟代理人  丙○○
            丁○○
被上 訴 人  乙○○
上列當事人間請求損害賠償事件，上訴人對於中華民國96年7月3
1日本院96年度花簡字第128號第一審判決提起上訴，本院於中華
民國97年3月18日言詞辯論終結，判決如下：
    主  文
上訴駁回。
第二審訴訟費用由上訴人負擔。
    事實及理由
一、上訴人提起上訴，聲明：（一）原判決關於駁回被告（即被
    上訴人）應將附圖所示Ａ水管遷移，並於遷移後將原水管所
    在位置以水泥填平回復原狀部分廢棄；（二）被上訴人應將
    附圖所示Ａ水管遷移，並於遷移後將原Ａ、Ｂ、Ｃ水管所在
    位置以水泥填平回復原狀。其陳述除與原審判決書所記載者
    相同，予以引用外，另補充陳述略以：被上訴人之管線非不
    得遷移回自己之土地上，尤其是被上訴人已將附圖所示Ｂ、
    Ｃ水管遷回自己之土地，只是尚未將該地回復原狀，足證原
    審依權利濫用法則已不符法理。依上訴人於民國96年8月間
    委託水電業估算結果，被上訴人將附圖所示Ａ、Ｂ、Ｃ水管
    遷回自己之基地，只需花費新臺幣28,000元，所費不多，上
    訴人請求並無損人不利己，更無嚴重侵害被上訴人權益，故
    不符合民法權利濫用法則，爰依民法第767條規定聲明如上
    。
二、被上訴人則聲明：上訴駁回。其陳述除與原審判決書所記載
    者相同，茲予引用外，另補充陳述略以：原審法官履勘現場
    時，並未發現上訴人屋旁之水溝有惡臭情形。被上訴人只是
    將附圖所示Ｂ水管暫時改道而已，不是遷移，因為上訴人於
    95年8月19日將Ｂ水管二次堵塞，被上訴人只好將Ｂ水管外
    接到另一個水管排水，且被上訴人從未對Ｃ水管進行任何工
    程，Ｃ水管是被上訴人與隔壁住戶共用的屋頂雨水排水管。
    此外Ａ水管也沒有辦法遷移回被上訴人之土地，因為Ａ水管
    比較深，被上訴人土地上的水溝是淺溝，如果不挖深該水溝
    ，Ａ水管化糞池的水會無法排出，上訴人提出之遷移水管估
    價單並未估計挖深水溝之費用，且被上訴人土地上的水溝下
    游還會經過其他住戶，被上訴人怎麼能在人家的土地上做水
    溝施工。
三、上訴人主張被上訴人住家使用如附圖所示之Ａ、Ｂ、Ｃ水管
    ，埋設在上訴人所有之花蓮縣吉安鄉○○段424地號土地（
    以下簡稱系爭土地）下方，並排放廢水至上訴人坐落在系爭
    土地上、門牌號碼為花蓮縣吉安鄉○○村○○○○街2之3號房
    屋後之水溝內，水溝並通往花蓮縣吉安鄉○○○街道路下方
    之排水溝，且該Ａ、Ｂ、Ｃ水管埋設在系爭土地下方部分，
    係供防火巷道使用的事實，業據上訴人於原審提出與所述相
    符之土地所有權狀、土地登記謄本、建築改良物所有權狀為
    證，並經原審法官會同兩造及測量人員履勘測量現場屬實，
    此有勘驗筆錄、照片及花蓮縣花蓮地政事務所函暨附圖所示
    土地複丈成果圖在卷足憑，且為被上訴人所不爭執，此部分
    事實自堪先予認定。
四、按「土地所有權，除法令有限制外，於其行使有利益之範圍
    內，及於土地之上下。如他人之干涉，無礙其所有權之行使
    者，不得排除之。」，民法第773條定有明文。經查：如附
    圖所示之Ａ水管雖埋設於系爭土地下方，並將被上訴人位在
    花蓮縣吉安鄉○○村○○○街15巷2號住處之化糞池廢水排放
    至上訴人前揭房屋後之水溝內，然Ａ水管既係埋設於系爭土
    地下方，且Ａ水管占用系爭土地部分係供防火巷道使用，無
    法計畫另作他用，而Ａ水管排水之水溝，除遭排放來自被上
    訴人上開房屋之家庭廢水外，尚有上訴人及其他住戶之家庭
    廢水，顯見Ａ水管之設置並無妨礙上訴人所有權之行使。至
    於上訴人主張其房屋後水溝因遭被上訴人之Ａ水管排放化糞
    池廢水，而有惡臭情形乙節，經原審法官現場勘查結果，認
    Ａ水管所在之防火巷道為一空氣流通之開放空間，並未聞到
    上訴人所稱惡臭情形，且上訴人亦於本院表示不知該如何收
    集臭味來舉證，顯見其此部分舉證尚有不足，故上訴人依民
    法第767條規定，請求被上訴人應將Ａ水管遷移，並於遷移
    後將原Ａ、Ｂ、Ｃ水管所在位置以水泥填平回復原狀，為無
    理由。
五、從而，原審為上訴人敗訴之判決，於法並無不合。上訴人指
    摘原判決不當，求予廢棄改判，為無理由，應予駁回其上訴
    。
六、本件事證已臻明確，兩造其餘攻擊防禦方法及證據調查，核
    與本件判決結果不生影響，爰不逐一論述，併此敘明。
七、據上論結，本件上訴為無理由，依民事訴訟法第436條之1第
    3項、第449條第1項、第78條，判決如主文。
中    華    民    國    97    年    3     月    31    日
                    臺灣花蓮地方法院民事庭
                      審判長法  官  湯文章
                            法  官  陳雅敏
                            法  官  鄭光婷
以上正本係照原本作成。
本判決不得上訴。
中    華    民    國    97    年    3     月    31    日
                        法院書記官  蔡芬芳


司法院資訊處製作；財團法人民間司法改革基金會備份。
